【裁判字號】    93,交聲,1
【裁判日期】    920130
【裁判案由】    違反道路交通管理處罰條例聲明異議
【裁判全文】
臺灣基隆地方法院交通事件裁定                        九十三年度交聲字第一號
    原處分機關  台北市交通事件裁決所
    異  議  人
    即受處分人  乙○○
右列受處分人因違反道路交通管理處罰條例案件，對於台北市交通事件裁決所九十二
年十二月二十九日所為之處分（原處分案號：北市裁三字第裁二二─Ｚ000000
00號）聲明異議，本院裁定如左：
    主  文
異議駁回。
    理  由
一、本件聲明異議意旨略以：「當天駕駛七Ｄ─九九六計程車往木柵出匝道，該路段
    是轉彎路線，車子剛過轉彎員警就攔停，我以為是臨檢，就將駕照、行照拿給警
    察，警察叫我看偵防車內的超速的儀器，雷達儀器顯示超速，但高速公路引道上
    前後都有車，懷疑雷達測速結果不是我的車子超速，警察沒有憑證沒有照相，舉
    發我不公正」等語。
二、原處分機關即台北市交通事件裁決所（下稱原處分機關）係以聲明異議人即受處
    分人乙○○（下稱受處分人）於九十二年七月二十四日清晨五時二十七分許，駕
    駛車牌號碼七Ｄ─九九六號營業用小客車，行經國道三號高速公路甲線西向一．
    七公里處，因駕駛時速超過當地限速八十公里而達九八公里，依據道路交通管理
    處罰條例第三十三條第一項之規定，裁處新臺幣三千元之罰鍰，並依同條例第六
    十三條第一項之規定，記違規點數一點。受處分人則以：當日雖有駕車經過舉發
    地點，並停車受檢，但員警並未提出舉發照片，實際上超速者應為其他車輛，因
    認原處分顯有不當而提出異議等語。經查：
  (一)按交通警員掣單舉發違反道路交通管理處罰條例所列之違規事實，本質上為行
      政處分，係公務員基於職務上權力，依法就特定之具體事件所為具公法上效果
      之單方行政行為，基於公務員為公法上行為具有公信力之原則，該行政處分當
      可被推定為有效。蓋行政處分不受其瑕疵所影響，先認定其具有效力，再進行
      事後審查，應係基於交易安全與法律安定性之考量，不欲任何機關或人民可無
      視此一國家行為之存在，充其量僅係「有效推定」。反之，若僅憑道路交通管
      理處罰條例第八十九條明文規定法院受理有關交通事件，準用刑事訴訟法之規
      定，認定前揭推定員警掣單舉發交通違規之行政行為合法、真正之說法，係推
      定受處分人（相當刑事訴訟程序中之被告）確有交通違規事實（有罪推定），
      而要求受處分人自證並無違規事實（自證無罪），而認有違刑事訴訟「無罪推
      定」原則，本院認亦係對於屬行政秩序罰之交通違規舉發處分之本質有所誤解
      。按交通違規之舉發可分為「當場舉發」及「逕行舉發」，由於逕行舉發之受
      處分人並無當場向舉發員警辯駁、陳述意見之機會，故現行法制就逕行舉發之
      條件多所設限（例如闖紅燈或平交道、以科學儀器取得違規證據資料，足資認
      定其違規事實者），此觀違反道路交通管理事件統一裁罰標準及處理細則第二
      十三條之規定自明。至於當場舉發交通違規事件，鑑於交通違規事實往往驟然
      而現、稍縱即逝，若硬性要求舉發員警不分違規情節，一律必須預留證據，俾
      便事後提出供法院審查，除有現實技術可行性之困難，勢將大幅提高交通管理
      之行政成本，並嚴重削弱道路交通管理之行政效能，此絕非立法者制定道路交
      通管理法規之本意。且舉發交通違規行為之處分亦屬行政行為，除應遵循公正
      、公開與民主之程序，確保依法行政之原則，以保障人民權益，如何同步提高
      行政效能，亦應一併兼顧（行政程序法第一條規定參照），此亦係現行法制就
      若干類型之行政處分明文規定可免記明理由，或毋需給予當事人陳述意見機會
      等規定之所由設（行政程序法第九十七條、第一百零三條規定參照）。而所謂
      「準用」與「適用」有別，適用係完全依其規定而適用之謂，準用則衹就某事
      項所定之法規，於性質不相牴觸之範圍內，適用於其他事項之謂，即準用有其
      ↓然之限度（最高法院四十一年臺非字第四七號判例意旨參照），是以刑事訴
      訟法就犯罪證據有關之規定中，與屬行政秩序罰之交通違規裁罰本旨不合之部
      分，固不在準用之列，惟若受處分人遭受舉發之交通違規事實，僅有舉發違反
      道路交通管理事件通知單及裁決書等書面資料可參，且上載情節顯有違背論理
      法則、經驗法則，乃至與認定事實不符（刑事訴訟法第一百五十五條第二項參
      照）等情，自無法遽為推認受處分人確有交通違規之事實；反之，若舉發員警
      到庭結證違規情節屬實，且提出支持舉發違規可憑信性之相關佐證，又查無設
      詞攀誣或舉發錯誤之事證，自堪據以認定違規情節應屬事實。
  (二)汽車行駛於高速公路或設站管制之道路，而不遵管制之規定者，處汽車駕駛人
      三千元以上六千元以下罰鍰，道路交通管理處罰條例第三十三條第一項定有明
      文。而汽車行駛高速公路，應依速限標誌指示，交通部會同內政部依據前開條
      例第九十二條之授權所訂定之高速公路交通管制規則第五條第一項亦有明文規
      定。本件交通員警舉發之地點係國道三號高速公路甲線西向一．七公里處，該
      處限速為八十公里，固為聲明異議人所不否認；且據證人甲○○即舉發員警到
      院證稱：「當時巡邏車是停在國道三號甲即木柵交流道的引道，當時正在進行
      超速取締勤務，當時雷達測出七Ｄ─九九六號車輛有超速情形，員警就攔查請
      駕駛人出示證件，並出來車外到巡邏車看測速結果，駕駛人有看到取締的超速
      結果，員警依據違規事實開立舉發單，異議人有簽收。雷達測速儀測距約兩百
      公尺，當時儀器是設定在自動程式，設定測值艞車速為九十五公里，儀器自動
      測得一輛車子超速後，就會鎖定該車輛。本件儀器測得七Ｄ─九九六車輛超速
      時，員警有目測確定測得的超速車輛附近是否有其他車輛超速無誤後，才將異
      議人攔停，當時異議人速度為九十八公里。本件是現場攔停，沒有舉發照片，
      且在雷達測速範圍內，異議人的車輛是第一部，不可能發生錯誤，當時是清晨
      五點多，車流量也不大，不可能誤測」等語綦詳，復有卷附內政部警政署國道
      公路警察局公警局交字第Ｚ00000000號舉發違反道路交通管理事件通
      知單一紙可佐，堪可認定受處分人駕駛車輛行經該路段時，經雷達測速儀器測
      得其車速九八公里，超速一八公里，經員警攔檢並當場提供雷達測速儀顯示資
      料予異議人確認等情無誤。再查，關於雷達測速器之功能部分經原處分機關函
      詢內政部警政署國道公路警察局第六警察隊之結果，覆稱：「使用之雷達測速
      器係引進國外先進之儀器，該儀器未配有照相功能，但均經本國中央標準局檢
      驗合格」等情，有該隊公警國六（九）刑訴字第０九二００一二九二號函在卷
      可參，佐以舉發當時係清晨五時二十七分許，當時舉發地點之車流量不量，應
      無誤測之可能，堪信測得數值應屬正確無誤，顯然原處分機關認定受處分人駕
      車行駛高速公路而違背限速規定一節並無違誤。
  (三)次按汽車駕駛人有第三十三條之情形者，除依原條款處罰鍰外，並記違規點數
      一點，道路交通管理處罰條例第六十三條第一項定有明文。查受處分人違規事
      證明確已如前述，從而原處分機關依道路交通管理處罰條例第三十三條第一項
      、第六十三條第一項等規定，裁處受處分人三千元罰鍰，並記違規點數一點之
      處分，核無違誤，本件受處分人之異議為無理由，自應將其異議駁回。
三、據上論斷，應依道路交通案件處理辦法第十九條，裁定如主文。
中      華      民      國    九十二    年      一      月    三十      日
                                    臺灣基隆地方法院交通法庭
                                          法  官  何  怡  穎
右正本證明與原本無異。
對於本件裁定如有不服，應於收受送達後五日內，向本院提出抗告書狀，敘述抗告之
理由，抗告於臺灣高等法院。
                                          書記官  李  繼  業
中      華      民      國    九十二    年      二      月    三        日


司法院資訊處製作；財團法人民間司法改革基金會備份。
